【裁判字號】    98,訴,200
【裁判日期】    980505
【裁判案由】    公共危險等
【裁判全文】
臺灣桃園地方法院刑事判決               98年度訴字第200號
公  訴  人  臺灣桃園地方法院檢察署檢察官
被      告  丁○
上列被告因公共危險等案件，經檢察官提起公訴（97年度偵字第
19568 號），本院判決如下：
    主  文
丁○無罪。
    理  由
一、公訴意旨略以：被告丁○前因細故與告訴人乙○○發生爭執
    ，因而懷恨在心，竟基於恐嚇危害安全之犯意，於民國97年
    3 月19日20時許，在桃園縣大溪鎮○○里○○○道路上，手
    持棍棒，並同時恫以「要讓你死，不要讓你那麼好吃好睡，
    車子也不要讓你開了」等言語恐嚇告訴人，告訴人乙○○見
    狀後心生畏懼，遂逃往旁邊之山林中躲避；被告丁○另基於
    放火燒燬他人之物之犯意，於同年月20日0 時許，縱火燒燬
    告訴人停放於桃園縣大溪鎮○○里○○○段148 地號土地上
    之車牌號碼為8S—1308號自用小貨車。因認被告丁○分別涉
    犯刑法第305 條恐嚇危害安全罪及第175 條放火燒燬住宅等
    以外之物罪嫌云云。
二、按犯罪事實，應依證據認定之，無證據不得推定其犯罪事實
    ；又不能證明被告犯罪者，應諭知無罪之判決，刑事訴訟法
    第154 條、第301 條第1 項分別定有明文。又事實之認定，
    應憑證據，如未能發現相當證據，或證據不足以證明，自不
    能以推測或擬制之方法，為裁判基礎（最高法院40年度臺上
    字第86號判例意旨參照）。另按認定犯罪事實所憑之證據，
    雖不以直接證據為限，間接證據亦包括在內，然無論直接或
    間接證據，其為訴訟上之證明，須於通常一般之人，均不致
    於有所懷疑，而得確信其為真實之程度者，始得為有罪之認
    定，倘其證明尚未達此一程度，而有合理性懷疑之存在時，
    即無從為有罪之認定（最高法院76年度臺上字第4986號判例
    意旨參照）。又告訴人之告訴，係以使被告受刑事訴追為目
    的，是其陳述是否與事實相符，仍應調查其他證據以資審認
    ；被害人之陳述倘尚有瑕疵，遽採為論罪科刑之根據，即難
    認為適法（最高法院52年台上字第1300號、61年台上字第30
    99 號 判例意旨參照）。
三、本件公訴人認被告涉有前述恐嚇危害安全及放火燒燬他人之
    物罪嫌，無非以告訴人乙○○之指訴及桃園縣政府消防局火
    災原因調查報告書1 份、案發現場照片等為主要論據。然訊
    據被告堅決否認有為上揭犯行，辯稱：我並未向告訴人乙○
    ○恫以起訴書所載之話語，98年3 月19日我均在我姪子丙○
    ○家中喝酒、唱歌，之後我即返回家中睡覺，告訴人之主張
    均無憑據，說不定是係告訴人乙○○自己在外與人結仇，怎
    可算在我的頭上等語。
四、經查：
（一）按被告以外之人於審判外之言詞或書面陳述，除法律有規
      定者外，不得作為證據。被告以外之人於審判外之陳述，
      雖不符前四條之規定，而經當事人於審判程序同意做為證
      據，法院審酌該言詞陳述或書面陳述作成時之情況，認為
      適當者，亦得為證據。當事人、代理人或辯護人於法院調
      查證據時，知有刑事訴訟法第159 條第1 項不得為證據之
      情形，而未於言詞辯論終結前聲明異議者，視為有前項之
      同意，刑事訴訟法第159 條第1 項、第159 條之5 分別定
      有明文。經查，告訴人乙○○於警詢及偵查中所為之陳述
      ，雖屬傳聞證據，惟當事人於本院言詞辯論終結前均未聲
      明異議，且核該等言詞或書面陳述作成之情況，並無非出
      於任意性或不正取供，或違法或不當情事，客觀上亦無不
      可信之情況，又告訴人於審理中業經傳喚到庭作證，而賦
      予兩造交互詰問之機會，是告訴人之上開陳述，堪認為適
      當，依刑事訴訟法第159 條之5 第2 項規定，應得作為證
      據。至其餘憑以認定被告犯罪事實之非供述證據（詳後述
      ），查無違反法定程序取得之情，依同法第158 條之4 規
      定反面解釋，亦具證據能力。
（二）證人即告訴人乙○○雖於警詢、偵查及審理中證稱，因為
      之前被告偷摘伊的菜，那些菜是被告哥哥所種，伊之後才
      知道被告係弟弟，但被告只要一喝酒，就會來找麻煩。97
      年3 月19日20時，伊剛回到家，即見被告拿著棍棒追過來
      ，並說「來啊！來啊！不要讓你那麼好吃好睡，車子也不
      要讓你開了、要把車子燒掉」，伊就跑給被告追，後來伊
      有見到一身高較矮之人隨同被告一同前來，手裡好像有拿
      東西，伊就趕快跑到旁邊之山裡躲藏，直到當晚22時許才
      回家，伊回來後見到伊之車輛輪胎被刺破，車窗被打破，
      嗣待隔日清晨，伊經消防隊通知，方知悉伊之車輛遭燒燬
      等情（見偵卷C 第9 頁、20、21頁，院卷B 第35、36頁）
      ；惟核以證人乙○○既證稱有遭被告恐嚇及破壞車輛之情
      事，衡情自會旋即前往報警，以維護其自身權益與安全，
      但證人乙○○卻稱其並未報警，僅打電話告知被告妻子，
      證人此舉，實未盡合理，且被告遭恐嚇當時，究係躲至山
      裡抑或田中，證人乙○○知悉其車輛遭燒燬，究係消防隊
      抑或被告妻子所告知等情，證人乙○○前後供述，亦不相
      同，是證人乙○○之上揭證述，實難謂無瑕疵之處；又證
      人即員警甲○○於審理中雖證稱，97年3 月19日大約下午
      5 點半到6 點左右，伊跟伊妻子即在丙○○家中廚房煮魚
      ，那時被告已經趴在廚房之餐桌上睡覺，渠等在丙○○的
      家中待到晚上11時許方離開，在此期間，被告於晚上7 時
      許，曾表示其家中神明未拜，要先回去拜神明，過了不到
      半小時後，即返回丙○○住處，嗣於當晚9 時許，被告又
      出去30到40分鐘才回來，渠等於當晚11時許離開丙○○家
      中時，被告仍在丙○○家等語，及證人丙○○於審理中亦
      證稱，被告約於當晚11時許離開伊住處等語（見院卷B 第
      30 到33 頁），以證被告分別有於當晚7 時許、9 時許及
      11時許離開丙○○住處等情，然被告縱有離開丙○○住處
      ，仍難以此推論被告係為前揭犯行，且衡以為恐嚇犯行者
      ，其情緒多會異常激動，並短時間內無法平復，惟證人甲
      ○○於審理中卻證稱，被告返回後並未情緒不佳，且全身
      呈無力狀趴在桌上等情（見院卷B 第32頁），益見被告應
      未為上揭恐嚇危害安全犯行；再證人乙○○既證稱，其係
      經由他人告知，其並未目擊其車輛遭燒燬過程等語（見院
      卷B第35 頁），並無其他證據足資證明下，自難單以告訴
      人之車輛有燒燬情事，即與告訴人乙○○之指訴遽作連結
      ，而率認被告有為前揭放火燒燬他人之物犯行。綜此，公
      訴人上揭主張，均不足作為被告有為上開恐嚇危害安全及
      燒燬他人之物犯行之認定。
（三）至公訴人雖於本院審理中聲請傳喚員警游朝河，以證明被
      告於97年3 月19日20時許有對其妻子為家暴等相關情事云
      云；惟查，被告有無對其妻子為家暴犯行，實與本案犯行
      之認定無涉，公訴人上開聲請，自欠缺證據調查之關連性
      與必要性，應予駁回；復公訴人聲請調閱告訴人乙○○97
      年3 月間之0000000000號行動電話之帳單明細資料（及通
      話明細）云云；然查，帳單明細資料僅能證明上開門號之
      撥打記錄，並無其他資料可得顯現（如基地臺位置、通話
      內容），且告訴人於97年3 月19日22時許有無撥打電話與
      被告妻子等情，亦與本案之認定毫無所涉，是公訴人之聲
      請，亦予駁回；另測謊與否，須經被告及證人同意方得為
      之，被告既未同意測謊下，自無法單憑公訴人之聲請而將
      被告送予測謊；至證人乙○○業經本院審理中到庭接受交
      互詰問以驗證其證述之真實性，是本院亦認無再將證人乙
      ○○送予測謊之必要。
五、綜上所述，揆諸上揭法條及判例意旨，就公訴人所指被告涉
    犯恐嚇危害安全犯行，除有告訴人乙○○之指訴，並無其他
    證據足資證明，且告訴人乙○○之指訴容有瑕疵下，即難以
    此遽為被告有恐嚇危害安全犯行之認定；至就公訴人所指被
    告涉有放火燒燬他人之物犯行乙節，承上所述，公訴人單憑
    告訴人之指訴及告訴人之車輛嗣後有燒燬一事遽作連結，並
    無其他證據足以證明下，即推論被告有為上開犯行，容嫌速
    斷，公訴人上開主張尚乏依據，依上開法條規定，自應對被
    告為無罪判決之諭知。
據上論結，應依刑事訴訟法第301 條第1 項，判決如主文。
本案經檢察官黃怡菁到庭執行職務。
中    華    民    國    98    年    5     月    5     日
                刑事第十庭    審判長  法  官  江德民
                                      法  官  蘇昌澤
                                      法  官  華奕超
以上正本證明與原本無異。
如不服本判決應於收受判決後10日內向本院提出上訴書狀，並應
敘述具體理由。其未敘述上訴理由者，應於上訴期間屆滿後20日
內向本院補提理由書「切勿逕送上級法院」。
                                      書記官  常毓生
中    華    民    國    98    年    5     月    7    日


司法院資訊處製作；財團法人民間司法改革基金會備份。
